【裁判字號】    98,台上,2191
【裁判日期】    981119
【裁判案由】    返還借款
【裁判全文】
最高法院民事裁定            九十八年度台上字第二一九一號
上  訴  人  甲○○
訴訟代理人  何佩娟律師
被 上訴 人  華南商業銀行股份有限公司
法定代理人  乙○○
訴訟代理人  黃虹霞律師
上列當事人間請求返還借款事件，上訴人對於中華民國九十八年
八月二十五日台灣高等法院第二審更審判決（九十八年度重上更
(一)字第八五號），提起上訴，本院裁定如下：
    主  文
上訴駁回。
第三審訴訟費用由上訴人負擔。
    理  由
按上訴第三審法院，非以原判決違背法令為理由，不得為之。又
提起上訴，上訴狀內應記載上訴理由，其以民事訴訟法第四百六
十九條所定事由提起第三審上訴者，應於上訴狀內表明：原判決
所違背之法令及其具體內容、暨依訴訟資料合於該違背法令之具
體事實。其依同法第四百六十九條之一規定提起上訴者，並應具
體敘述為從事法之續造、確保裁判之一致性或其他所涉及之法律
見解具有原則上重要性之理由。同法第四百六十七條、第四百七
十條第二項分別定有明文。而依同法第四百六十八條規定，判決
不適用法規或適用不當者，為違背法令；依同法第四百六十九條
規定，判決有該條所列各款情形之一者，為當然違背法令。是當
事人提起第三審上訴，如合併以同法第四百六十九條及第四百六
十九條之一之事由為上訴理由時，其上訴狀或理由書應表明該判
決所違背之法令條項，或有關判例、解釋字號，或成文法以外之
習慣或法理等及其具體內容，暨係依何訴訟資料合於該違背法令
之具體事實，並具體敘述為從事法之續造、確保裁判之一致性或
其他所涉及之法律見解具有原則上重要性之理由。如未依上述方
法表明，或其所表明者與上開法條規定不合時，即難認為已合法
表明上訴理由，其上訴自非合法。本件上訴人對於原判決提起第
三審上訴，雖以該判決違背法令為由，惟核其上訴理由狀所載內
容，徒就原審取捨證據、認定事實及解釋契約之職權行使所論斷
：上訴人另件依侵權行為法律關係訴請被上訴人賠償損害，經台
灣台北地方法院（九十四年度重訴字第八七七號確定判決）為訴
外人飛潤實業股份有限公司（下稱飛潤公司）與被上訴人間有消
費寄託法律關係存在之判斷，於本案並無爭點效原則之適用。縱
上訴人因受訴外人楊貴英之詐騙而將系爭新台幣四千五百萬元，
存入由楊貴英無權代理以飛潤公司名義在被上訴人銀行開立之系
爭帳戶內，再提領一空，而受有損害。然飛潤公司既未追認該開
立帳戶之行為，即難認被上訴人與飛潤公司間業已成立消費寄託
關係。飛潤公司本不得基於消費寄託法律關係訴請被上訴人返還
系爭款項。則上訴人依民法第二百四十二條關於代位權之規定，
訴請被上訴人給付飛潤公司系爭款項本息，由其代為受領，自無
理由等情，指摘為不當。並就原審命為辯論及已論斷者，泛言謂
為違法。而非表明該判決所違背之法令及其具體內容，暨依訴訟
資料合於該違背法令之具體事實，更未具體敘述為從事法之續造
、確保裁判之一致性或其他所涉及之法律見解具有原則上重要性
之理由，難認其已合法表明上訴理由。依首揭說明，應認其上訴
為不合法。
據上論結，本件上訴為不合法。依民事訴訟法第四百八十一條、
第四百四十四條第一項、第九十五條、第七十八條，裁定如主文
。
中    華    民    國  九十八  年   十一   月   十九   日
                      最高法院民事第三庭
                          審判長法官  蘇  茂  秋
                                法官  陳  碧  玉
                                法官  王  仁  貴
                                法官  張  宗  權
                                法官  葉  勝  利
      本件正本證明與原本無異
                                      書  記  官
中    華    民    國  九十八  年   十二   月    一    日
                                                     ｍ


司法院資訊處製作；財團法人民間司法改革基金會備份。
